【裁判字號】    89,台上,6212
【裁判日期】    891019
【裁判案由】    偽造有價證券
【裁判全文】
最高法院刑事判決                              八十九年度台上字第六二一二號
    上訴人  台灣高等法院台中分院檢察署檢察官
    被  告  甲○○
右上訴人因被告偽造有價證券案件，不服台灣高等法院台中分院中華民國八十七年八
月十八日第二審判決（八十七年度上訴字第一二○九號，起訴案號：台灣台中地方法
院檢察署八十五年度偵字第二三一七○號），提起上訴，本院判決如左：
    主  文
原判決撤銷，發回台灣高等法院台中分院。
    理  由
本件原判決認定被告甲○○於民國八十五年四月七、八日間，至台中市○○○街五十
四之一號二樓，趁人不察，動手竊取其同居女友丁寶貴所有、付款人為台中市第十一
信用合作社水湳分社第一四二三之八帳號之空白支票六張（票號分別為：ＧＦ000
0000、ＧＦ0000000、ＧＦ0000000、ＧＦ0000000、ＧＦ
0000000、ＧＦ0000000號），及丁寶貴之印章一枚（非支票印鑑章）
，進而意圖供行使之用，在上址同時盜蓋丁寶貴上開印章於竊得之支票，偽造如原判
決附表所示之六張支票，並於八十五年四月十日許，將同附表編號第二、三、五號支
票三張交付「紅人ＫＴＶ酒店」之經理張旺宗，以資抵付酒帳新台幣十八萬餘元，另
二張支票則基於詐欺之概括犯意，先後持向綽號「阿彬」、「阿邦」者調借現款。餘
一張支票則持交綽號「樹木仔」者抵付欠款。嗣經張旺宗委由潘玉霞屆期前往台中市
第三信用合作社文心分社提示請求付款，竟因印鑑不符而遭拒絕，不獲付款退票，經
合作社通知丁寶貴，丁寶貴始知其所有之上開支票遭竊取及偽造，乃報警查獲（其中
同判決附表編號第四號支票業已遺失並未收回）等情。因而撤銷第一審科刑判決，改
判仍依牽連犯從一重論處被告意圖供行使之用，而偽造有價證券罪刑，固非無見。
惟查(一)科刑之判決書，須將認定之犯罪事實詳記於事實欄，然後於理由內逐一說明其
憑以認定之證據，以使事實與理由兩相一致，方為合法，倘事實欄已有敘及，而理由
內未加說明，是為理由不備，理由內已加說明，而事實欄無此記載，則理由失其依據
，均足構成撤銷之原因。又刑法第三百二十條第一項竊盜罪，以行為人有為自己或第
三人不法之所有之意圖，而竊取他人之動產，為構成要件。原判決認定被告觸犯該罪
，然於判決事實及理由欄，並未認定被告之行為，有無意圖為自己或第三人不法所有
之情事，已有判決理由不備之違法。(二)行使偽造有價證券，以取得票面價值之對價，
固不另論詐欺罪，如以偽造之有價證券供作擔保或作為新債清償而借款，則其借款之
行為，為行使有價證券以外之另一行為，其間有方法結果關係，始應另論以詐欺罪之
牽連犯。原判決事實認定被告行使偽造丁寶貴名義之支票向他人調借現款，究竟被告
是以該偽造之支票供作擔保或作為新債清償而借款？抑以偽造之支票取得票面價值之
對價？原判決並未詳為認定，遽論以詐欺罪之牽連犯，亦有違誤。以上或係上訴意旨
所指摘，或為本院得依職權調查之事項，應認原判決有撤銷發回更審之原因。
據上論結，應依刑事訴訟法第三百九十七條、第四百零一條，判決如主文。
中      華      民      國    八十九    年      十      月     十九     日
                              最高法院刑事第三庭
                                  審判長法官  陳  錫  奎
                                        法官  洪  清  江
                                        法官  吳  昆  仁
                                        法官  李  伯  道
                                        法官  陳  世  雄
      右正本證明與原本無異
                                              書  記  官
中      華      民      國    八十九    年      十      月    二十五    日


司法院資訊處製作；財團法人民間司法改革基金會備份。
